臺灣臺中地方法院刑事判決　　　　　　　　　　　　　九十三年度易字第七八六號
　　公　訴　人　臺灣臺中地方法院檢察署檢察官
　　被　　　告　乙○○
右列被告因詐欺案件，經檢察官聲請簡易判決處刑（九十三年度偵第二五三○號），
本院臺中簡易庭認不宜以簡易判決處刑而簽移至本院，茲被告就被訴事實為有罪之陳
述，經本院合議庭裁定由受命法官獨任進行簡式審判程序而判決如左：
    主  文
乙○○幫助意圖為自己不法之所有，以詐術使人將本人之物交付，處有期徒刑月，
如易科罰金，以佰元折算壹日。
    事  實
一、乙○○明知綽號「阿彬」之不詳姓名成年男子向其租用人頭存款帳戶，皆係供作
    掩護詐騙犯罪行為之用，若提供帳戶予其使用，從我國社會上為大眾普遍習知之
    詐騙集團皆以人頭帳戶供被害人匯款之現象，極可能會成為詐欺取財行為者之人
    頭帳戶，竟仍基於縱然如此亦在所不惜之幫助詐欺取財之不確定犯意，於民國九
    十年十二月四日十八時許，在彰化市○○路郵局前，以新臺幣（下同）四千元之
    代價，將其在第一商業銀行和美分行帳號00000000000號存款帳戶之
    存摺、印章、提款卡、密碼等，出租給綽號「阿彬」之不詳姓名之成年男子使用
    。該「阿彬」者即在自由時報刊登出售行動電話之不實廣告，嗣有甲○○之人於
    同年十二月間閱報後，撥打該廣告上所載之○九三八─六八一九五九號行動電話
    與對方聯絡，對方要求先付二千元訂金以確定身分，甲○○不疑有他，而陷於錯
    誤，於同年月二十日依言匯款二千元入前揭乙○○之第一商業銀行和美分行帳戶
    內，之後對方又電告甲○○貨已寄出，要再匯八千元，甲○○又依言照做而於翌
    日（即二十一日）再匯入八千元至同一帳戶，然對方則表示二筆匯款均未收到，
    要求甲○○再匯款，至此甲○○始查覺有異，而知受騙，嗣報警查獲。
二、案經甲○○訴由彰化縣警察局和美分局報告臺灣彰化地方法院檢察署檢察官偵辦
    並呈請臺灣高等法院臺中分院檢察署檢察長核轉臺灣臺中地方法院檢察署檢察官
    偵查起訴。
    理  由
壹、程序方面：
一、按除被告所犯為死刑、無期徒刑、最輕本刑為三年以上有期徒刑之罪或高等法院
    管轄第一審案件者外，於法院行準備程序進行中，被告先就被訴事實為有罪之陳
    述時，審判長得告知被告簡式審判程序之旨，並聽取當事人、代理人、辯護人及
    輔佐人之意見後，裁定進行簡式審判程序；且受命法官行準備程序，與法院或審
    判長有同一之權限；又簡式審判程序之證據調查，不受刑事訴訟法第一百五十九
    條第一項、第一百六十一條之二、第一百六十一條之三、第一百六十三條之一及
    第一百六十四條至第一百七十條規定之限制，刑事訴訟法第二百七十三條之一第
    一項、第二百七十九條第二項前段、第二百七十三條之二分別定有明文。
二、查本件被告乙○○所犯為死刑、無期徒刑、最輕本刑為三年以上有期徒刑以外之
    罪，且非高等法院管轄第一審之案件，經本院合議庭裁定由受命法官行準備程序
    時，被告就被訴事實為有罪之陳述，經本院合議庭裁定由受命法官獨任行簡式審
    判程序，是其證據之調查，自不受刑事訴訟法第一百五十九條第一項、第一百六
    十一條之二、第一百六十一條之三、第一百六十三條之一及第一百六十四條至第
    一百七十條規定之限制，合先敘明。
貳、實體方面：
一、訊據被告乙○○對於右揭時、地出賣前開帳戶予真實姓名、年籍均不詳而綽號「
    阿彬」之成年男子一情坦承不諱，且亦不諱言可得預見該綽號「阿彬」之成年男
    子係要以該帳戶供作詐騙他人匯款之帳戶等違法之使用，略稱：我是知道戶頭租
    給他人是有點怪怪的，但是因為缺錢，才會這樣做等語。經查：
  (一)該綽號「阿彬」以刊登報紙廣告佯稱販賣行動電話之方式詐取告訴人甲○○，並
    指示告訴人甲○○以轉帳之方式將合計一萬元先後匯至被告前開第一商業銀行和
    美分行帳戶一情，業據告訴人甲○○於警詢、偵查及本院審理時指述歷歷，並有
    臺中市警察局第六分局受理刑事案件報案三聯單、告訴人甲○○郵政儲金匯業局
    儲戶交易明細表及被告前揭第一商業銀行和美分行帳戶之開戶印鑑卡、存款明細
    分類帳在卷可稽而堪以認定。是被告出售前開第一商業銀行和美分行帳戶係供該
    綽號「阿彬」之成年男子使用作為詐欺取財使用等情，應堪認定。
  (二)按刑法上之故意，可分為直接故意與不確定故意（間接故意），所謂「不確定故
    意」，係指行為人對於構成犯罪之事實，預見其發生而其發生並不違背其本意者
    ，刑法第十三條第二項定有明文。而金融機構帳戶係個人理財之重要工具，且在
    現代日常生活中，一般人申請存款帳戶極為容易、便利，除非充作犯罪使用，否
    則應無向他人購買之必要；況坊間新聞媒體對於不肖之犯罪集團經常利用收購之
    存款帳戶作為詐欺取財之事例亦多有報導，被告為一思慮成熟之成年人，對此自
    無諉為不知之理，竟仍將其所有之前揭第一商業銀行和美分行帳戶存摺出售予他
    人，嗣該等人士利用其帳戶詐騙他人錢財，被告就此部分自應有所預知且其發生
    亦不違背其本意。而本件被告供稱：我知道戶頭租給人家是有點怪怪的等語。是
    依前開說明，被告即應有預見該綽號「阿彬」之成年男子收購帳戶之目的係供作
    不法使用，唯仍將其前開之存摺等售予該人，其主觀上應有所預見且對於結果之
    發生亦認不違背其本意，是被告於於本院審理時坦認全部犯行之自白，應與事實
    相符而可堪採信。
  (三)綜上所述，本件被告犯行乃屬事證明確，洵堪認定。
二、本件被告出售帳戶供詐欺用作接受遭詐騙之人匯款之用，而未曾參與綽號「阿彬
    」之成年男子詐騙他人財物犯行之所為，尚非該當於詐欺取財罪之構成要件，應
    僅係幫助行為甚明。核被告所為係犯刑法第三十條第一項、第三百三十九條第一
    項之幫助詐欺取財罪，又被告係幫助他人犯罪，應依同法第三十條第二項規定減
    輕其刑。爰審酌被告所犯乃漠視自己對於金融帳戶存簿保管之權益，並使廣大之
    遭受詐欺取財之被害人因而追索無著，惟僅係圖謀小利，且犯後坦承犯行，犯後
    態度尚稱良好等一切情狀，量處如主文所示之刑，並諭知易科罰金之折算標準，
    以資懲儆。又前揭被告第一商業銀行和美分行之存摺、印章、提款卡雖為被告所
    有之物，但均未據扣案，又無證據證明該等物件仍屬存在，為免日後執行困難，
    爰不諭知沒收，附此敘明。
據上論斷，應依刑事訴訟法第第二百七十三條之一第一項、第二百九十九條第一項前
段，刑法第三百三十九條第一項、第三十條第一項、第二項、第四十一條第一項前段
，罰金罰鍰提高標準條例第一條前段、第二條，判決如主文。
中      華      民      國      九十三      年      五    月    十二    日
                                    臺灣臺中地方法院刑事第十四庭
                                          法  官   林  學  晴
右正本證明與原本無異。
如不服本判決，應於判決送達後十日內向本院提出上訴狀，上訴於臺灣高等法院臺中
分院( 須附繕本 )。
                                          書記官
中      華      民      國      九十三      年      五    月    十四    日
